臺灣高等法院民事裁定　九十年家抗字第三一六號
　　抗　告　人　甲○○
　　　　　　　　乙○○○
　　　　　　　　丙○
右抗告人間收養認可事件，抗告人對於中華民國九十年九月十一日臺灣桃園地方法院
九十年度養聲字第三一五號裁定，提起抗告，本院裁定如左：
    主    文
抗告駁回
抗告費用由抗告人負擔。
    理    由
一、本件為聲請認可收養子女事件，其裁判於收養人與被收養人應合一確定，是收養
    人甲○○、乙○○○之抗告效力應及於被收養人丙○，爰併列為抗告人，合先敘
    明。
二、本件抗告意旨略以：抗告人甲○○、乙○○○於九十年六月十二日收養丙○為養
    子，丙○之生父葉老三為抗告人之弟，即被收養人為收養人三代以內同輩旁系血
    親之子女，已符大陸地區收養法第七條規定，其年齡應不受滿十四周歲之限制。
    且收養人甲○○之年齡為七十二歲（民國十八年二月十七日出生）、乙○○○為
    八十二歲（民國八年六月十五日出生），被收養人丙○之年齡三十一歲（一九七
    ０年十二月十六日出生），差距有四十一歲之多，已符收養人之本國法即我國民
    法第一千零七十三條之規定，亦無違反第一千零七十三條之一近親收養之規定，
    原裁定以被收養人為超過十四周歲之成年人，不符大陸地區收養規定，駁回聲請
    人之聲請為無理由，爰請求廢棄原裁定等語。
三、本件收養人甲○○、乙○○○為台灣地區人民，被收養人丙○係大陸地區人民，
    有戶籍謄本及中華人民共和國福建省浦城縣公證處（2001）株證字第０一五九號
    公證書在卷可按（見原法院卷第六至九頁），故本件收養認可事件，因兩造為台
    灣地區人民收養大陸地區人民，應適用台灣地區與大陸地區人民關係條例。次按
    關於收養事件，台灣地區與大陸地區人民關係條例第五十六條第一項規定，收養
    之成立及終止，依各該收養者被收養者設籍地區之規定。即收養之成立應依中華
    民國民法，及中華人民共和國收養法有關規定。按中華民國民法第一千零七十九
    條第一項前段規定，收養子女，應以書面為之，本件甲○○、乙○○○收養丙○
    為養子，並未依前揭規定提出收養契約，經本院於九十年十二月二十七日函知抗
    告人甲○○、乙○○○補正，抗告人於九十年十二月三十一日收受該通知後，迄
    本院裁定前仍未補正，抗告人甲○○雖具狀補陳大陸方面手續稍慢云云。惟收養
    契約乃要式契約，已如前述，故而抗告人於成立收養契約即應以書面為之，倘未
    具書面，既於民法第一千零七十九條第一項所定之方式有未具備，依民法第七十
    三條之規定，即屬無效，要非嗣後得以補行契約而溯及認收養契約有效，抗告人
    陳報大陸方面手續稍慢云云，不足為採。原法院駁回抗告人收養認可之聲請，理
    由雖與本院不同，惟其結論並無二致，抗告人抗告意旨指摘原裁定不當，請求廢
    棄，仍應認抗告無理。
三、據上論結，本件抗告為無理由，爰裁定如主文。
中　　　華　　　民　　　國　　九十一　　年　　　三　　　月　　二十九　　日
                                民事第十四庭
                              　　　審判長法  官  張  劍  男
                              　　  　　　法  官　蔡  芳  齡
                               　 　　　　法  官　蘇  芹　英
右正本係照原本作成。
不得再抗告
中　　　華　　　民　　　國　　九十一　　年　　　四　　　月　  　三　　  日
                                          書記官　黃      愛
